【裁判字號】    95,上易,7
【裁判日期】    951220
【裁判案由】    竊盜
【裁判全文】
福建高等法院金門分院刑事判決           95年度上易字第7號
上  訴  人  福建金門地方法院檢察署檢察官
被      告  甲○○
上列上訴人因被告竊盜案件，不服福建金門地方法院95年度易字
第7號，中華民國95年7月11日第一審判決（起訴案號：福建金門
地方法院檢察署94年度少連偵字第5、6號），提起上訴，暨移請
併案審理（95年度偵字第343號），本院判決如下：
    主  文
原判決撤銷。
甲○○共同連續結夥三人以上，攜帶兇器，逾越牆垣、毀壞安全
設備，於夜間侵入住宅竊盜，處有期徒刑壹年陸月。
    事實及理由
一、本案經本院審理結果，除引用第一審判決書記載之事實、證
    據及理由（如附件一）外，另補充更正記載如下：
  (一)金門縣000后宅00號為乙○○之住宅。
  (二)菜刀各1把為乙○○及丑○○所有。
  (三)甲○○復承續前揭之概括犯意，並分別與辰○○及已滿14歲
    之少年蔡○○、陳○１、何○○（79年11月19日生）等人基
    於共同犯意之聯絡，自95年5月22日凌晨3時45分許起至同年
    6月20日凌晨4時許止，分別在如附件二所示之金門縣各地，
    以徒手或攜帶客觀上足以對人之生命、身體安全構成威脅而
    具有危險性之剪刀、菜刀及鐵條等器械（均非被告或共犯所
    有），單獨或與共同連續竊取己○○○等人之財物（各次竊
    盜犯行之人數、時間、地點、手段、所得財物及被害人等項
    均詳如附件二所示）。
二、上揭(三)部分之事實，業據被告甲○○於本院審理中坦承不諱
    （95年11月22日審判筆錄），核與共犯被告辰○○、蔡○○
    、陳○１、何○○及被害人或證人己○○○、子○○、巳○
    ○、癸○○、辛○、卯○○、丁○○、丙○○、戊○○、庚
    ○○、壬○○及寅○○分別於警詢或偵查時指訴之情節互核
    相符，併有現場及贓物照片多幀、失竊現場圖及贓物認領保
    管單等件附卷可稽，足徵被告之自白核與事實相符，堪可採
    信，本件事證明確，被告犯行洵堪認定。
三、按被告行為後，94年2月2日修正公布之刑法，已於95年7 月
    1日生效施行（以下簡稱修正前、後刑法），其中第2條第1
    項「行為後法律有變更者，適用行為時之法律。但行為後之
    法律有利於行為人者，適用最有利於行為人之法律」之規定
    ，係規範行為後法律變更所生新、舊法律比較適用之準據法
    ，於刑法修正施行後，自應適用該修正後之第2條第1項之規
    定，為「從舊、從輕」之比較；又比較新舊法時，應就罪刑
    有關之共犯、未遂犯、想像競合犯、牽連犯、連續犯、結合
    犯，以及累犯加重、自首減輕暨其他法定加減原因（如身分
    加減）與加減例等一切情形，綜其全部罪刑之結果而為比較
    後，再適用有利於行為人之法律處斷，而不得一部割裂分別
    適用不同之新、舊法（最高法院24年上字第4634號、29年上
    字第964號判例意旨及最高法院95年度第8次刑事庭會議決議
    參照）。故修正前刑法第56條連續犯之規定，固業於94年2
    月2 日修正公布刪除，並於95年7月1日施行，此刪除雖非犯
    罪構成要件之變更，但顯已影響被告本案刑罰之法律效果，
    自屬法律有變更，依修正後刑法第2條第1項規定，比較新、
    舊法結果，仍應適用較有利於被告之行為時法律即修正前刑
    法論以連續犯。
四、按剪刀、菜刀及鐵條均係金屬製品，質硬而型尖，自屬堅硬
    無比之利器，如用於行兇，依一般社會通念，均足以危害他
    人生命、身體之安全，而具有危險性，自屬兇器無訛。是核
    被告所為，依序犯刑法第321條第1項第1、2、3、4款之結夥
    三人以上攜帶兇器逾越牆垣毀壞安全設備於夜間侵入住宅竊
    盜罪、刑法第321 條第2項、第1項第1、2、3、4款之結夥三
    人以上攜帶兇器逾越牆垣毀壞安全設備於夜間侵入住宅竊盜
    未遂罪、刑法第321條第1項第3、4款之結夥三人以上攜帶兇
    器竊盜罪刑法第321 條第1項第3款之攜帶兇器竊盜罪、刑法
    第321條第1項第1、3款之攜帶兇器於夜間侵入住宅竊盜罪、
    刑法第321 條第1項第1、2、4款之結夥三人以上逾越安全設
    備於夜間侵入住宅竊盜罪、刑法第321條第1項第2、4款之結
    夥三人以上逾越安全設備竊盜罪、刑法第321條第1項第2、4
    款之結夥三人以上逾越牆垣竊盜罪、刑法第321條第1項第3
    、4款之結夥三人以上攜帶兇器竊盜罪、刑法第321 條第1項
    第2、3、4 款之結夥三人以上攜帶兇器毀壞安全設備竊盜罪
    、刑法第321條第1項第2、3、4 款之結夥三人以上攜帶兇器
    毀壞安全設備竊盜罪。被告先後多次竊盜犯行，時間緊接，
    手法相似，犯罪基本構成要件相同，顯係基於概括犯意反覆
    而為，應依修正前刑法第56條連續犯之規定論以其中較重之
    結夥三人以上，攜帶兇器，逾越牆垣、毀壞安全設備，於夜
    間侵入住宅竊盜一罪，並依法加重其刑。被告就如附件一、
    二所示之犯行，分別與辰○○及少年蔡○○、王○○、陳○
    １、陳○２、何○○等人間，有犯意聯絡及行為分擔，應論
    以共同正犯（少年蔡○○應於已滿14歲即94年9月9日後始具
    責任能力而成立竊盜罪之共犯或計入結夥三人以上之人數內
    ）。檢察官前揭移送併辦部分雖未據起訴或敘明（附件二編
    號4 部分），但與起訴有罪部分具有裁判上一罪之連續犯關
    係，本院自得併予審理。原審據以論罪科刑，固非無見，惟
    查，原審就檢察官如附件二所示移送併辦部分，未及審酌，
    自有未合。再者，原審就被告所為94年8月5日凌晨1 時許之
    犯行，於事實中認定毀壞門鎖安全設備，卻於理由中漏未適
    用法律。又原審就94年8月5日凌晨3 時許之犯行部分，係認
    定其中共犯蔡○○帶領被告及其餘共犯至其家中行竊，此部
    分蔡○○就其自己之住宅既具有管領力，應尚不構成夜間侵
    入住宅竊盜之犯行，原審肯認之，亦有未洽。檢察官就原審
    未及審理與起訴部分具裁判上一罪連續犯關係之併案審理部
    分提起上訴，核屬有理，且原判決復有前揭可議，自應由本
    院撤銷改判。爰審酌被告之素行，犯罪動機、手段（攜帶兇
    器侵入住宅竊盜，嚴重影響他人之居住安寧及隱私）、所生
    之危害非輕，犯後尚知坦承犯行，態度良好，及其年少失怙
    ，平日生活僅賴母代父職，少不經事，自制力薄弱等一切情
    狀，量處如主文所示之刑。至被告持以竊盜所使用之菜刀、
    剪刀及鐵條等物，尚非被告或共犯所有之物，業據其等陳明
    在卷，爰不另為沒收之諭知，併此敘明。
據上論結，應依刑事訴訟法第369條第1項前段、第364條、第373
條、第299條第1項前段，刑法第2條第1項、第28條、第321條第1
項第1、2、3、4款，修正前第56條，判決如主文。
本案經檢察官羅松芳到庭執行職務。
中    華    民    國    九十五  年    十二  月  二十  日
                      刑事庭審判長法  官  蔡  清  遊
                                  法  官  黃  玉  清
                                  法  官  朱  光  仁
上開正本證明與原本無異。
不得上訴。
                                  書記官   李  麗  鳳
中    華    民    國    九十五  年    十二  月  廿一  日
附錄本案論罪法條：
中華民國刑法第321條（加重竊盜罪）犯竊盜罪而有左列情形之
一者，處6月以上、5年以下有期徒刑：
一  於夜間侵入住宅或有人居住之建築物、船艦或隱匿其內而犯
    之者。
二  毀越門扇、牆垣或其他安全設備而犯之者。
三  攜帶兇器而犯之者。
四  結夥三人以上而犯之者。
五  乘火災、水災或其他災害之際而犯之者。
六  在車站或埠頭而犯之者。
前項之未遂犯罰之。

司法院資訊處製作；財團法人民間司法改革基金會備份。
